【裁判字號】    99,審訴,2139
【裁判日期】    990721
【裁判案由】    毒品危害防制條例
【裁判全文】
臺灣高雄地方法院刑事判決            99年度審訴字第2139號
公  訴  人  臺灣高雄地方法院檢察署檢察官
被      告  甲○○
上列被告因違反毒品危害防制條例案件，經檢察官提起公訴（99
年度毒偵字第2898號），本院以簡式審判程序審理，判決如下：
    主  文
甲○○施用第一級毒品，累犯，處有期徒刑拾月；又施用第二級
毒品，累犯，處有期徒刑陸月。應執行有期徒刑壹年貳月。
    事  實
一、甲○○前因施用毒品案件，經本院裁定送觀察、勒戒後，認
    有繼續施用毒品傾向，再以90年度毒聲字6891號裁定令入戒
    制處所施以強制戒治，嗣經停止戒治付保護管束，於民國91
    年11月14日保護管束期滿，停止處分之裁定未經撤銷視為執
    行完畢，並由臺灣高雄地方法院檢察署檢察官以91年度戒毒
    偵字1088號為不起訴處分確定。又於93年間，因施用毒品案
    件，經本院以93年度訴字第1312號判決分別判處有期徒刑8
    月、5 月確定；復因竊盜、詐欺等案件，經本院以94年度易
    字第1555號、93年度簡字第2586號判決，分別判處有期徒刑
    8 月、6 月確定。上開各罪嗣經裁定應執行刑為有期徒刑2
    年確定，於95年3 月22日縮短刑期假釋付保護管束。復因前
    開假釋遭撤銷，上開各罪嗣經裁定減刑並定應執行刑為有期
    徒刑1 年確定，於96年7 月16日執行完畢。
二、詎甲○○猶不知悔改，明知海洛因及甲基安非他命，分別經
    公告列為毒品危害防制條例第2 條第2 項第1 款、第2 款所
    定之第一級毒品、第二級毒品，不得非法持有、施用，竟分
    別基於施用第一級毒品海洛因及第二級毒品甲基安非他命之
    犯意：(一)於99年3 月16日16時許，在其位於高雄市○○區○
    ○街267 號之住處，以將第一級毒品海洛因置於注射針筒摻
    水混合後注射身體之方式，施用第一級毒品海洛因1 次；(二)
    另於99年3 月16日某時許，在上開住處，以將甲基安非他命
    放入玻璃球內用火燒烤產生煙霧吸食之方式，施用第二級毒
    品甲基安非他命1 次。嗣於99年3 月17日16時30分許，因另
    涉竊盜案件，於高雄市○○區○○路280 巷8 號為警當場逮
    捕，經其同意為警採尿送驗，檢驗結果呈甲基安非他命、可
    待因及嗎啡陽性反應，始查悉上情。
三、案經高雄市政府警察局三民第二分局移送臺灣高雄地方法院
    檢察署檢察官偵查起訴。
    理  由
一、本件被告甲○○所犯係死刑、無期徒刑、最輕本刑為3 年以
    上有期徒刑以外之罪，其於準備程序中就被訴事實為有罪之
    陳述，經法官告知簡式審判程序之旨，並聽取其與公訴人之
    意見後，合議庭認為適宜由受命法官獨任進行簡式審判程序
    ，爰依刑事訴訟法第273 條之1 第1 項規定，裁定由受命法
    官獨任進行簡式審判程序，合先敘明。
二、上揭犯罪事實，業據被告於本院審理時坦承不諱，且其於上
    開時間為警查獲時所採取之尿液，經送請高雄市立凱旋醫院
    檢驗結果，確呈可待因、嗎啡及甲基安非他命陽性反應，此
    有該院99年4 月8 日濫用藥物尿液檢驗報告（檢體編號：H-
    093 ）（見警卷第6 頁）及高雄市政府警察局三民二分局偵
    辦毒品案件嫌疑人尿液採證代碼對照表（見警卷第5 頁）各
    1 紙附卷可稽，據此，足徵被告上開自白與事實相符，足可
    採為認定事實之證據，本件事證明確，被告犯行洵堪認定，
    應依法論科。
三、按毒品危害防制條例於92年7 月9 日修正公布，自93年1 月
    9 日施行，其中第20條、第23條將施用毒品之刑事處遇程序
    ，區分為「初犯」及「5 年內再犯」、「5 年後再犯」，依
    其立法理由之說明：「初犯」，經觀察、勒戒或強制戒治後
    ，應為不起訴處分或不付審理之裁定；經觀察、勒戒或強制
    戒治執行完畢釋放後，「5 年內再犯」者，因其再犯率甚高
    ，原實施之觀察、勒戒及強制戒治既已無法收其實效，爰依
    法追訴或裁定交付審理。至於經觀察、勒戒或強制戒治執行
    完畢釋放後，「5 年後再犯」者，前所實施之觀察、勒戒或
    強制戒治已足以遮斷其施用毒品之毒癮，為期自新及協助其
    斷除毒癮，仍適用「初犯」規定，先經觀察、勒戒或強制戒
    治之程序。從而依修正後之規定，僅限於「初犯」及「5 年
    後再犯」二種情形，始應先經觀察、勒戒或強制戒治程序。
    倘被告於5 年內已再犯，經依法追訴處罰，縱其第3 次（或
    第3 次以上）再度施用毒品之時間，在初犯經觀察、勒戒或
    強制戒治執行完畢釋放5 年以後，已不合於「5 年後再犯」
    之規定，且因已於「5 年內再犯」，顯見其再犯率甚高，原
    實施觀察、勒戒或強制戒治，已無法收其實效，即應依該條
    例第10條處罰（最高法院95年第7 次刑事庭會議決定意旨、
    95年度臺非字第65號刑事判決意旨參照）。查本件被告因施
    用毒品案件，有事實欄所載經觀察勒戒、強制戒治及法院判
    刑執畢等情形，此有臺灣高等法院被告前案紀錄表1 份在卷
    可稽（見本院卷第8 頁至第15頁），其於強制戒治執行完畢
    釋放後5 年內已再犯施用毒品之情事，揆諸上揭說明，雖本
    案施用毒品之2 犯行距初犯經強制戒治執行完畢釋放日已逾5
    年，仍應依法論罪科刑。
四、核被告所為，係犯毒品危害防制條例第10條第1 項之施用第
    一級毒品海洛因罪及同條例第10條第2 項施用第二級毒品罪
    。被告所犯上開2 罪間，犯意各別，行為互殊，應予分論併
    罰。又被告前有如事實欄所示犯罪科刑及執行情形，有上開
    前案紀錄表可按，其於受徒刑之執行完畢後，5 年以內故意
    再犯本件有期徒刑以上之2 罪，均為累犯，應依刑法第47條
    第1 項規定，分別加重其刑。爰審酌被告前因施用毒品案件
    業經觀察勒戒、強制戒治，又再犯施用毒品罪，經法院判刑
    並執行完畢，猶不知悛悔，再犯本案施用毒品罪，顯然缺乏
    戒絕毒品之決心；然念其犯後坦承犯行，施用毒品雖自戕其
    身體健康，惟尚未直接危害他人，並斟酌被告之犯罪動機、
    手段、智識程度等一切情狀，分別量處如主文所示之刑，並
    定其應執行刑，以資懲戒。
據上論斷，應依刑事訴訟法第273 條之1 、第299 條第1 項前段
，毒品危害防制條例第10條第1 項、第2 項，刑法第11條、第47
條第1 項、第51條第5 款，判決如主文。
本案經檢察官黃齡慧到庭執行職務。
中    華    民    國    99    年    7     月    21    日
                  刑事第十庭  法  官  楊佩蓉
以上正本證明與原本無異。
如不服本判決應於收受送達後10日內向本院提出上訴書狀，並應
敘述具體理由；如未敘述上訴理由者，應於上訴期間屆滿後20日
內向本院補提理由書（均須按他造當事人之人數附繕本）「切勿
逕送上級法院」。
中    華    民    國    99    年    7     月    21    日
                              書記官 陳蓉柔
附錄本案判決論罪科刑法條：
毒品危害防制條例第10條
施用第一級毒品者，處6 月以上5 年以下有期徒刑。
施用第二級毒品者，處3 年以下有期徒刑。

司法院資訊處製作；財團法人民間司法改革基金會備份。
